【裁判字號】    98,交聲,825
【裁判日期】    980525
【裁判案由】    聲明異議
【裁判全文】
臺灣高雄地方法院交通事件裁定         98年度交聲字第825號
原處分機關  高雄市政府交通局
異  議  人  甲○○
上列異議人因違反道路交通管理處罰條例案件，對於高雄市政府
交通局98年3月12日所為之處分（原處分：高市交裁字第裁32-BB
0000000號），聲明異議，本院裁定如下：
    主  文
原處分撤銷。
甲○○汽車駕駛人，駕駛汽車不遵守道路交通標線之指示，處罰
鍰新臺幣玖佰元。
    理  由
一、異議意旨略以：異議人即受處分人甲○○於民國98年1月15
    日下午1時50分，駕駛車牌號碼XWG-466號重型機車，行經高
    雄市○○路與桂林路口因闖紅燈，經警逕依照片製單舉發，
    原處分機關因而裁處異議人新台幣（下同）1千8百元罰緩及
    記違規點數3點。然伊所駕駛上開機車車後煞車燈明亮，且
    伊雙足觸地，相片顯示車速為零，足見伊並無加速往前之闖
    紅燈情形，因認原處分違法，請求撤銷原處分等語。
二、按汽車駕駛人駕駛汽車，應遵守道路交通標誌、標線、號誌
    之指示；本規則所用汽車一詞，係指在道路上不依軌道或電
    力架線而以原動機行駛之車輛（包括機器腳踏車），道路交
    通安全規則第90條前段、第2 條第1 項第1 分別定有明文。
    次按道路交通標誌標線號誌設置規則第206 條第5 款第1目
    規定「圓形紅燈」之行車管制號誌係表示禁止車輛通行，並
    不得超越停止線或進入路口；又劃設於道路上，設於已設有
    「停車再開」標誌或設有號誌之交岔路口，鐵路平交道或行
    人穿越道之前方及左彎待轉區之前端，寬30至40公分之白色
    實線，為停止線，用以指示行駛車輛停止之界限，車輛停止
    時，其前懸部分不得伸越該線，道路交通標誌標線號誌設置
    規則第170 條第1 項、第2 項亦著有明文；再按汽車駕駛人
    駕駛汽車，不遵守道路交通標誌、標線、號誌之指示，而本
    章各條無處罰之規定者，處新臺幣（下同）900 元以上1,80
    0 元以下罰鍰，道路交通管理處罰條例第60條第2 項第3 款
    亦有明文。
三、經查：本件異議人於上開時、地駕駛車牌號碼XWG-466號重
    型機車一情，有上開採證照片2張附卷可稽，並為異議人所
    不爭執，此部分事實堪可認定。惟依交通部82年4月22日交
    路字第009811號函釋：「... （二）有繪設路口範圍者：車
    輛無視於紅燈警示，有穿越路口之意圖，而車身已伸入路口
    範圍亦視同闖紅燈；若僅伸越停止線而未達路口範圍者，則
    視為不遵守標線指示。....；（四）目前交岔路口已繪設網
    狀黃線區者暫以該範圍視作路口... 」等語，足認車輛之車
    身是否已伸入路口範圍，雖為其闖越紅燈之審視標準之一，
    惟仍須審酌行為人主觀上是否有穿越路口之意圖，若其主觀
    上並無穿越路口之意圖，則尚難以闖紅燈之罰則相繩。查本
    件異議人在違規地點之紅燈啟亮55.7秒時，其駕駛之重型機
    車車身已踰越停止線，而於紅燈啟亮56.6秒時，其車身已完
    全超越停止線，而橫跨於行人穿越道上，惟尚未達三多、桂
    林路口之情，有採證照片2張附卷可稽，堪認異議人之車身
    雖已伸越停止線，惟其尚未達該交岔路之路口範圍。復衡以
    前開採證照片中，異議人車身後方之煞車燈均有亮起，且異
    議人雙腳著地，其所駕駛上開重型機車時速0公里等情觀之
    ，自難謂異議人主觀上有闖越紅燈穿越路口之意圖，參諸上
    開函釋，本件僅足認定異議人有不遵守標線指示之違規事實
    ，尚難遽認其有闖越紅燈之違規行為。
五、綜上所述，依卷內證據所示，堪認異議人僅有紅燈越線停車
    之違規事實，而無穿越路口意圖，尚不得以闖紅燈之違規行
    為相繩，是原處分機關認異議人有駕車行經有燈光號誌管制
    之交岔路口闖紅燈之行為，而依道路交通管理處罰條例第53
    條第1項規定，處罰鍰1,800元，並依同條例第63條第1項規
    定，記違規點數3點，尚有未洽。自應由本院撤銷原處分，
    另行裁處如主文第2項所示，以資適法。
六、據上論斷，應依道路交通案件處理法第20條前段，裁定如主
    文。
中    華    民    國    98    年    5     月    25    日
                         交通法庭   法  官  黃繼瑜
以上正本證明與原本無異。
如不服本裁定應於送達後5日內向本院提出抗告狀。
                                    書記官  蔡淑貞
中    華    民    國    98    年    5     月    25    日


司法院資訊處製作；財團法人民間司法改革基金會備份。
